臺灣高等法院高雄分院刑事判決　　　　　　　　　九十一年度上訴字第一六三號
　　上　訴　人
　　即　被　告　乙○○
　　指定辯護人　本院公設辯護人　孫妙岑
右上訴人因誣告案件，不服台灣高雄地方法院九十年度訴字第三一五二號中華民國九
十一年八月二十六日第一審判決（起訴案號：台灣高雄地方法院檢察署九十年度偵緝
字第一一九七號），提起上訴，本院判決如左：
    主  文
原判決撤銷。
乙○○意圖他人受刑事處分，向該管公務員誣告，免刑。
    事  實
一、緣乙○○與甲○○係夫妻關係，平日感情不睦，二人於民國八十九年五月一日十
    九時許，在高雄市左營區勵志新村一九二號住處，因金錢問題再度發生爭執，乙
    ○○對甲○○所提之離婚要求心生不滿，乃自置物櫃中取出剪刀，刺傷甲○○身
    體多處，致甲○○受有顏面、頸部、左胸、左臂穿刺割裂傷合併左側血胸等傷害
    （傷害部分業經判決確定並執行完畢），幸經甲○○奮力抵抗將乙○○手中之剪
    刀拍落地上，並乘乙○○另行轉身至廚房內拿取水果刀之際，負傷逃出屋外並自
    行前往警局報案後送醫救治。詎乙○○自廚房取出水果刀一把後，見甲○○已逃
    出屋外報警，竟因情緒過度激憤而意圖自殺，即持該水果刀刺自己頸部、腹部，
    致其本人流血不止昏迷倒地，經人發現後送醫，始無大礙。嗣甲○○於八十九年
    五月二十一日向臺灣高雄地方法院檢察署對乙○○提出傷害告訴，乙○○惱羞成
    怒，乃意圖使甲○○受刑事處分，明知其頸部傷勢係其自殘，竟於八十九年六月
    二十日，向有偵查犯罪職務之公務員台灣高雄地方法院檢察署檢察官虛構其身之
    傷係其妻甲○○所為之不實事項，對甲○○提出殺人未遂之告訴，謊稱甲○○於
    八十九年五月一日持水果刀刺傷其頸部及腹部，而向該管公務員誣告，致甲○○
    因此為台灣高雄地方法院檢察署檢察官以八十九年度偵字第一三八九二號殺人未
    遂罪嫌提起公訴。迨乙○○嗣後坦認上情，甲○○始為原審法院以八十九年度訴
    字第二三一一號判決無罪確定。
二、案經甲○○訴由台灣高雄地方法院檢察署檢察官偵查起訴。
    理  由
一、訊據上訴人即被告乙○○固不否認其確有與告訴人甲○○於右揭時、地發生爭執
    ，及事後二人均受傷送醫之事實，惟否認誣告犯行，辯稱：當天其原本拿剪刀在
    剪指甲，告訴人一回來便說要談判，其未予理會，告訴人遂搶走剪刀往自己身上
    刺，水果刀也是告訴人拿出來的，分別刺其脖子與肚子各一刀後，告訴人便跑出
    去報警了，其傷勢確為告訴人所為，並未誣告云云。
二、經查：
  (一)右揭犯罪事實，業經被告於警詢時及偵查中分別供稱「：：：：在妻子跑出屋外
    呼救後，我自己在屋內，並自行隨手在屋內拿了另一把水果刀，自己在脖子上劃
    了一刀，想自我了結，而我腹部的刀傷，我真的不清楚為何而來」、「我心想既
    然已經造成妻子的傷害，我年紀大了，我就想自我了斷，結束生命」（見高雄市
    政府警察局左營分局警警左人刑字第七００八號卷第一頁背面）、「脖子是我自
    己刺的，但腹部我不知道是誰刺的」（偵查卷第十二頁）等情不諱，核與告訴人
    所指訴（見台灣高雄地方法院檢察署八十九年度偵字第二三００三號偵查卷第三
    、二四頁）之情節相符。
  (二)告訴人當天與被告發生爭執，並受有顏面、頸部、左胸、左臂穿刺割裂傷併左側
    血胸等傷害一節，有高雄榮民總醫院診斷證明書一紙在卷可憑，且經證人即高雄
    榮民總醫院醫師鄒復於偵查中證述明確（見八十九年度偵字第一二一三四號被告
    殺人未遂案偵查卷），被告對此亦未爭執，足見告訴人確係受傷在先，且傷勢非
    輕，已有潛在之致命危險，則告訴人於當時之急迫情形下，殊無餘力另自屋內取
    得水果刀，並分別刺向被告頸部及腹部，致被告受有氣管切割傷、右外頸靜脈破
    裂、腹部穿刺傷併肝臟裂傷及內出血等嚴重傷害，告訴人所稱當時已身受重傷，
    根本無力反抗，只能乘隙逃出屋外報警等語，應非子虛。
  (三)被告於八十九年六月二十日之告訴狀中先指稱告訴人將其推倒在地後，隨即拿出
    家中水果刀，對準其喉嚨刺下，致其受傷流血不止，其乃舉手抗拒，欲奪取該水
    果刀，但仍然不敵，腹部再度被刺中一刀後隨即昏迷云云；於偵查中則稱「脖子
    是我自己刺的，但腹部我不知道是誰刺的」云云；嗣於原審法院調查中指陳告訴
    人係先刺其頸部後，再刺其腹部云云（見原審卷第六五頁）；復改稱肚子的傷是
    告訴人殺的，脖子的傷可能是告訴人搶刀子時劃傷的，因為當時腹部已經受傷流
    血了云云（見原審卷第八二頁），被告就其受傷之經過及次序，前後所述互相矛
    盾，顯係事後卸責之詞，不足採信。
  (三)被告雖辯以：其並不識字，而警方訊問後亦未朗讀筆錄內容即要其簽名，故警訊
    筆錄內之自白並非出於其之供述云云。然詢諸證人即高雄市政府警察局左營分局
    啟文派出所警員李家德則證稱：被告與告訴人長期以來經常發生糾紛，派出所內
    之員警均知情，本件事發後被告受傷住院，迄八十九年五月十九日才至派出所製
    作筆錄，員警前往醫院瞭解情形及被告至派出所製作筆錄時，被告所言均是一樣
    的，其確實有說要與告訴人同歸於盡；又被告於製作筆錄時自承識字，而筆錄之
    製作係先讓被告確認內容無誤後才開始錄音的，且筆錄亦有當場朗讀給被告聽，
    至於錄音帶則已送交高雄市政府警察局左營分局刑事組等語無誤。另該警訊錄音
    帶雖業於九十年二月二日送交臺灣高雄地方法院檢察署執行時銷毀完畢，此有原
    審法院辦理刑案電話查詢登記表一紙在卷可證，然佐以證人李家德與被告間既無
    怨隙存在，應無構陷被告之理，則亦難僅因警訊錄音帶已遭銷燬而遽為被告有利
    之認定。
  (四)本院調閱台灣高雄地方法院八十九年度訴字第二三一一號，即甲○○被訴殺人未
    遂（台灣高雄地方法院檢察署八十九年度偵字第一三八九二號）之卷證，審核甲
    ○○該案確已判決無罪確定，被告確於該案判決確定之前，自白如上各情無異。
    綜上所述，本件事證已臻明確，被告誣告犯行堪以認定。
三、核被告乙○○意圖他人受刑事處分，而向該管公務員誣告，係犯刑法第一百六十
    九條第一項之誣告罪。刑法第一百七十二條之規定，並不專在獎勵犯罪人之悛悔
    ，而要在引起偵查或審判機關之易於發現真實，以免被誣告人終於受誣，故不論
    該被告之自白在審判前或審判中，自動或被動，簡單或詳細，一次或二次以上，
    並其自白後有無翻異，苟其自白在所誣告之案作裁判確定以前，即應依該條減免
    其刑，最高法院三十一年上字第三四五號判例可按。本件被告既於警訊及檢察官
    偵查中坦承其誣告之犯行，自符合刑法第一百七十二條減免之規定。
四、原審為科刑之判決，固非無見，惟被告迭於其所誣告之案件，判決確定之前自白
    其詳如前所述，縱其自白後又翻異，仍應依刑法第一百七十二條之規定減免其刑
    ，原判決疏未依前述刑法第一百七十二條之規定減免，自有未合。被告上訴仍執
    陳詞，否認犯罪，固無足取，但原判決既有如上所述可議之處，即屬無可維持，
    應由本院撤銷改判，審酌被告年逾古稀，與其妻感情不睦而釀禍端，所犯之傷害
    罪亦經台灣高雄地方法院判處有期徒刑十月，於九十年十二月二十六日執行完畢
    有該判決及前科表可按，為促使其夫妻和好如初等一切情狀，爰依刑法第一百七
    十二條之規定諭知免刑。
據上論斷，應依刑事訴訟法第三百六十九條第一項前段、第三百六十四條、第二百九
十九條第一項但書，刑法第一百六十九條第一項、第一百七十二條，判決如主文。
本案經檢察官彭南雄到庭執行職務。
中    華    民    國      九十一      年      十一      月     二十   日
                              臺灣高等法院高雄分院刑事第四庭
                                  審判長法官  蕭權閔
                                        法官  陳吉雄
                                        法官  陳啟造
右正本證明與原本無異。
檢察官如不服本判決應於收受本判決後十日內向本院提出上訴書狀，其未述上訴理
由者，並得於提起上訴後十日內向本院補提理由書狀（均須按他造當事人之人數附繕
本)「切勿逕送上級法院」。
                                      書記官  白蘭
中    華    民    國      九十一      年      十一      月   二十   日
本件論罪科刑法條：
刑法第一百六十九條
意圖他人受刑事或懲戒處分，向該管公務員誣告者，處七年以下有期徒刑。
刑法第一百七十二條
犯第一百六十八條至第一百七十一條之罪，於所虛偽陳述或所誣告之案件，裁判或懲
戒處分確定前自白者，減輕或免除其刑。
